【裁判字號】    95,財管,15
【裁判日期】    950929
【裁判案由】    指定遺產管理人
【裁判全文】
臺灣彰化地方法院民事裁定  95年度財管字第15號
聲  請  人  台灣銀行股份有限公司
法定代理人  甲○○
代  理  人  乙○○
第  三  人  財政部國有財產局台灣中區辦事處彰化分處
法定代理人  鄭俊杰
上列聲請人聲請指定被繼承人丙○○遺產管理人事件，本院裁定
如下：
    主    文
指定財政部國有財產局台灣中區辦事處彰化分處為被繼承人丙○
○之遺產管理人。
聲請程序費用由被繼人之遺產負擔。
    理    由
一、按繼承開始時，繼承人有無不明，而無親屬會議或親屬會議
    未於1個月內選定遺產管理人者，利害關係人得聲請法院選
    任遺產管理人，又先順序繼承權人均拋棄繼承或第四順位繼
    承人均拋棄其繼承權者，準用關於無人繼承之規定，民法第
    1177條、第1178條第1、2項、第1176條第6項分別定有明文
    。
二、本件聲請意旨略以：被繼承人丙○○（男、民國49年11月15
    日出生，生前住彰化縣彰化市○○路609巷8號5樓之2，於民
    國93年08月12日死亡）生前向聲請人借款新台幣160萬元，
    ，惟被繼承人已於民國93年08月12日死亡，其繼承人柯錦宏
    等人已全部拋棄繼承，無法依民法第1177條選定遺產管理人
    ，致聲請人之債權無法行使，聲請人為利害關係人，而被繼
    承人遺有坐落彰化市○○段902-10地號及地上1342建號建物
    ，為此聲請選任遺產管理人，以利拍賣程序等語。
三、查聲請人主張之事實，業據提出借據影本、本院93年度繼字
    第729號函、繼承系統表、土地及建物登記簿謄本影本為憑
    ，經本院調卷查證屬實，聲請人之主張堪信屬實。次查依卷
    附之被繼承人除戶戶籍謄本觀之，被繼承人已與前妻戊○○
    離婚，其亡故時，除年幼子女外，就屬年邁母親丁○，且本
    院函請渠等繼承權人表示意見，丁○表示既已拋棄繼承，無
    意願為遺產管理人。本院認政府機關財政部國有財產局台灣
    中區辦事處彰化分處為被繼承人之遺產管理人，應屬適當。
    該分處雖以：拋棄繼承事件，多屬債務大於遺產，並舉司法
    院（74 )院台廳一字第05786號函為據，認應儘避免選任國
    有財產局為遺產管理人，及以被繼承人之至親，較適宜擔任
    遺產管理人云云。惟國有財產局係國家機關，應依法行使權
    利及負擔義務，不能純以利益為考量因素，且攸關被繼承人
    之文件，大部分僅係收受者，其餘事項亦非繁雜；否則，本
    件遺產若清償債務及交付遺贈後，若有剩餘，是否可以不歸
    國有呢？（然按民法依第1185條規定，其遺產於清償債權並
    交付遺贈物後，如有賸餘，歸屬國庫）而歸其他人（遺產管
    理人）所有？國有財產局豈可選擇有利於己之案件，對於無
    利可圖者，盡量予推卸，是否有背依法行政原則？故指定財
    政部國有財產局台灣中區辦事處彰化分處為被繼承人之遺產
    管理人，應係符合法律規定且適宜。
四、依非訟事件法第157條裁定如主文。
中    華    民    國    95    年    9    月     29    日
                  家事法庭      法  官  王鏡明
以上正本係照原本作成
如對本裁定抗告須於裁定送達後10日內向本院提出抗告狀
中    華    民    國    95    年    10    月    3     日
                                書記官  楊美芳


司法院資訊處製作；財團法人民間司法改革基金會備份。
